臺灣高雄地方法院刑事判決
111年度審交訴字第133號
公  訴  人  臺灣高雄地方檢察署檢察官
被      告  李家宏



上列被告因公共危險等案件，經檢察官提起公訴（111年度偵緝
字第323號），因被告於準備程序進行中就被訴事實為有罪之陳
述，經本院裁定改依簡式審判程序審理，判決如下：
    主  文
李家宏犯無駕駛執照駕車因過失致人於死罪，處有期徒刑柒月；
又犯駕駛動力交通工具發生交通事故致人死亡而逃逸罪，處有期
徒刑壹年貳月。應執行有期徒刑壹年陸月。
    事  實
一、李家宏未考領合格駕駛執照，仍於民國110年8月19日0時24分
    許，駕駛車牌號碼0000-00號自用小客車搭載友人李宛庭及潘慈
    惠，沿高雄市林園區沿海路二段內側快車道由東往西方向行駛，
    駛至沿海路二段與林園南路交岔路口（下稱案發路口）時，本
    應注意該路段之速限為時速60公里、不得超速行駛，而當時天候
    晴，夜間有照明，柏油路面乾燥、無缺陷、無障礙物，且視距
    良好，並無不能注意之情事，竟疏未注意而以時速約81公里之
    速度超速行駛，適江東衛騎乘車牌號碼000-000號普通重型機車
    沿林園南路由南往北方向行駛，亦疏未注意遵守燈光號誌，貿然
    闖紅燈駛入案發路口，江東衛所騎乘機車車頭遂與李家宏所
    駕駛汽車左側車身發生碰撞，江東衛因而人車倒地，並受有顏
    面撕裂傷、雙側顴骨骨折併耳漏、右側第1至10肋骨骨折併大量
    氣血胸、右側橫膈膜破裂、右側骨盆骨折、右側股骨骨折、
    右側脛腓骨開放性骨折、左肘骨折、左側腳踝及大腿撕裂傷
    、肢體多處擦挫傷等傷勢，經送醫治療後，仍於同日7時24
    分許因多重性外傷而傷重不治死亡。詎李家宏明知其駕駛上
    開車輛發生本案交通事故，且致江東衛死亡，竟因當時遭通
    緝，為免遭警方查獲，另基於駕駛動力交通工具發生交通事
    故致人死亡而逃逸之犯意，未報警或停留現場等候員警到場
    處理，復未採取任何救護措施，即逕自逃離現場。
二、案經江東衛之配偶邱曉惠訴由高雄市政府警察局林園分局報
    告臺灣高雄地方檢察署檢察官偵查起訴。
    理  由
一、本案被告李家宏所犯非死刑、無期徒刑、最輕本刑為3年以
    上有期徒刑之罪或高等法院管轄第一審案件，其於準備程序
    中就被訴事實為有罪之陳述，經受命法官告知簡式審判程序
    之旨，並聽取當事人之意見後，本院合議庭認宜進行簡式審
    判程序，爰依刑事訴訟法第273條之1第1項規定，裁定進行
    簡式審判程序。又因改行簡式審判程序之故，依刑事訴訟法
    第159條第2項之規定，本案不受同法第159條第1項傳聞法則
    之限制，合先敘明。
二、上開犯罪事實，業據被告於警詢時陳述在卷及於本院審理時
    坦承不諱（見警一卷第1至4頁，本院卷第41、121、139頁）
    ，並經證人李宛庭、潘慈惠於警詢及偵查中證述明確（見警
    一卷第5至9頁背面，相字卷第259至263頁），且有高雄醫學
    大學附設中和紀念醫院疑非病死病歷摘要報告表、路口監視器
    影像畫面及被告時速計算說明資料、GOOGLE MAP翻拍照片、
    道路交通事故現場圖、道路交通事故調查報告表㈠、㈡-1、現
    場照片、臺灣高雄地方檢察署相驗屍體證明書、高雄市政府
    警察局鑑定書、證號查詢汽車駕駛人資料等件附卷可參（見
    警一卷第23至29頁、第51至52頁背面、第60至61頁背面，相
    字卷第41至44、115頁，偵字卷第41至42、57頁，本院卷第3
    1頁），足認被告之任意性自白與事實相符，堪採為本案認
    定事實之依據。
三、按行車速度，依速限標誌或標線之規定，道路交通安全規則
    第93條第1項定有明文。查被告為智識健全之成年人，依其
    智識程度及生活經驗，對於上開規定自難諉為不知，而依卷
    附之道路交通事故調查報告表㈠（見相字卷第41頁），可知
    本案事故發生時天候晴，夜間有照明，柏油路面乾燥、無缺
    陷、無障礙物，且視距良好，並無不能注意之情事，詎被告
    竟疏未注意及此，貿然超速行駛而閃避不及，被告所駕駛汽
    車遂與被害人江東衛機車發生碰撞，進而肇生本案交通事故
    ，足認被告之駕駛行為確有過失；至公訴意旨雖認被告本案
    同時有未注意車前狀況而未隨時採取必要安全措施之疏失，
    惟被告所駕汽車係遭被害人騎機車自其車身左側撞擊（如相
    字卷第43頁所附道路交通事故調查報告表㈡-1所示），是被
    告並非撞擊車前之車輛而肇事，尚難認被告有何未注意車前
    狀況而導致本案交通事故發生之過失，附此敘明。又按汽車
    （含機車）行駛至交岔路口，其行進應遵守燈光號誌，且車
    輛面對圓形紅燈表示禁止通行，不得超越停止線或進入路口
    ，道路交通安全規則第2條第1項第1款、第102條第1項第1款
    及道路交通標誌標線號誌設置規則第206條第5款第1目分別
    定有明文。查被害人騎乘機車行至案發路口時，亦疏未依上
    開規定遵守燈光號誌，即騎乘機車闖越紅燈進入案發路口，
    因而發生本案交通事故，堪認被害人對於本案交通事故之發
    生亦與有過失，惟縱令被害人有前開過失，亦無解於被告過
    失致死犯行之成立。又被害人因本案交通事故而死亡一節，
    有臺灣高雄地方檢察署相驗屍體證明書在卷可憑（見相字卷
    第115頁），足見被告上揭過失行為與被害人之死亡結果間
    ，具有相當因果關係無疑。從而，本案事證明確，被告上開
    犯行堪以認定，應依法論科。
四、按刑法總則之加重，係概括性之規定，所有罪名均一體適用
    ；刑法分則之加重，係就犯罪類型變更之個別犯罪行為予以
    加重，成為另一獨立之罪名。道路交通管理處罰條例第86條
    第1項關於汽車駕駛人，無駕駛執照駕車、酒醉駕車、吸食
    毒品或迷幻藥駕車、行駛人行道或行經行人穿越道不依規定
    讓行人優先通行，因而致人受傷或死亡，依法應負刑事責任
    者，加重其刑至2分之1之規定，係就刑法第276條、第284條
    各罪之基本犯罪類型，對於加害人為汽車駕駛人，於從事駕
    駛汽、機車之特定行為時，因具備該條項所定之違規情形，
    因而致人受傷或死亡之特殊行為要件予以加重處罰，已就各
    該罪犯罪類型變更之個別犯罪行為予以加重，而成另一獨立
    之罪名，自屬刑法分則加重之性質。查被告於案發時並未考
    領合格駕駛執照一情，有證號查詢汽車駕駛人資料1份在卷
    可按（見本院卷第31頁），是被告在無駕駛執照之情況下，
    仍駕車上路，並因過失肇致本案事故致人死亡，復未報警或
    停留現場等候員警到場處理，亦未採取必要救護措施，即逕
    行離開現場等節，業經認定如前。是核被告所為，係犯道路
    交通管理處罰條例第86條第1項、刑法第276條之無駕駛執照
    駕車因過失致人於死罪及刑法第185條之4第1項後段之駕駛
    動力交通工具發生交通事故致人死亡而逃逸罪。被告所犯無
    駕駛執照駕車因過失致人於死罪部分，應依道路交通管理處
    罰條例第86條第1項規定加重其刑。公訴意旨漏未認定被告
    有無照駕車之事實，認被告僅係犯刑法第276條之過失致死
    罪，起訴法條容有未洽，惟因社會基本社會事實同一，經本
    院依法告知被告前述變更後之罪名，依刑事訴訟法第300條
    規定，變更起訴法條審理之。被告所犯上開2罪間，乃犯意
    各別、行為互殊，應予分論併罰。
五、就被告本案故意犯罪部分是否構成累犯一事，檢察官並未為
    主張，遑論具體指出證明方法，依最高法院刑事大法庭110
    年度台上大字第5660號裁定意旨，本院自無庸就此部分依職
    權調查並為相關之認定，且被告此部分前科素行僅須依刑法
    第57條第5款規定於量刑時予以審酌即可，附此敘明。
六、爰以行為人之責任為基礎，審酌被告因上開過失駕駛行為而
    肇致本案交通事故，並造成被害人死亡之結果，其過失犯行
    所造成之損害係屬重大而無可回復，復於肇事後擅行離開現
    場，所為實有不該；惟念其犯後坦承犯行，態度尚可。兼衡
    被告違反注意義務之程度、被害人與有過失之情節，以及被
    告自述之智識程度與家庭經濟狀況（見本院卷第143頁）、
    素行（詳見卷附臺灣高等法院被告前案紀錄表）等一切情狀
    ，就被告本案所犯2罪，分別量處如主文所示之刑。復考量
    被告所犯各罪時間、空間及因果上之關連性暨前述情節，就
    被告所犯2罪定其應執行之刑如主文所示。
七、末查，扣案之行動電話1支固為被告所有，然卷內無證據證
    明此扣案物與被告本案犯罪具關聯性，爰不予諭知沒收。
據上論斷，應依刑事訴訟法第273條之1第1項、第299條第1項前
段、第300條，判決如主文。   
本案經檢察官高永翰提起公訴，檢察官范文欽到庭執行職務。
中　　華　　民　　國　　111 　年　　11　　月　　30　　日
                  刑事第五庭    法  官  林明慧
以上正本證明與原本無異。
如不服本判決應於收受送達後20日內向本院提出上訴書狀，並應
敘述具體理由；如未敘述上訴理由者，應於上訴期間屆滿後20日
內向本院補提理由書（均須按他造當事人之人數附繕本）「切勿
逕送上級法院」。　　
中　　華　　民　　國　　111 　年　　11　　月　　30　　日
                                書記官  鄭永媚
附錄本案論罪科刑法條： 
道路交通管理處罰條例第86條第1項
汽車駕駛人，無駕駛執照駕車、酒醉駕車、吸食毒品或迷幻藥駕
車、行駛人行道或行經行人穿越道不依規定讓行人優先通行，因
而致人受傷或死亡，依法應負刑事責任者，加重其刑至2分之1。
中華民國刑法第276條
因過失致人於死者，處5年以下有期徒刑、拘役或50萬元以下罰
金。
中華民國刑法第185條之4第1項
駕駛動力交通工具發生交通事故，致人傷害而逃逸者，處6月以
上5年以下有期徒刑；致人於死或重傷而逃逸者，處1年以上7年
以下有期徒刑。